【裁判字號】    98,上易,1902
【裁判日期】    990119
【裁判案由】    竊盜
【裁判全文】
臺灣高等法院臺中分院刑事判決        98年度上易字第1902號
上  訴  人
即  被  告  乙○○
上列上訴人因竊盜案件，不服臺灣南投地方法院98年度易字第17
3 號，中華民國98年10月13日第一審判決（起訴案號：臺灣南投
地方法院檢察署98年度偵字第2353號），提起上訴，本院判決如
下：
    主  文
上訴駁回。
    事  實
一、乙○○曾於民國（下同）96年間，因違反毒品危害防制條例
    案件，經台灣南投地方法院以96年度訴字第367號判決判處
    有期徒刑6月確定，並依中華民國96年罪犯減刑條例裁定減
    為有期徒刑3月確定；又因違反毒品危害防制條例案件，經
    台灣南投地方法院以96年度訴字第1290號判決判處有期徒刑
    7月確定，2案接續執行，於97年9月21日執行完畢。詎其仍
    不知悔改，復於98年5月16日（起訴書誤載為17日，應予更
    正）17時許，駕駛其所有之車牌號碼4783-UF號自用小貨車
    行經位於南投縣中寮鄉福盛村二尖山區○○段729地號土地
    、由丙○○承租後轉包予陳合南之檳榔園（下稱系爭檳榔園
    ），見該處無人看管，竟意圖為自己不法之所有，持其所有
    、客觀上足對人之生命、身體、安全構成威脅具有危險性，
    可作為兇器使用之檳榔刀1把，竊取陳合南所有之檳榔38芎
    （共約5千顆檳榔），得手後即將竊得之檳榔置於上開自小
    貨車車上載運離去，欲將之變賣圖利。嗣於同日18時許，乙
    ○○駕駛上開自小貨車行經中寮鄉福盛村29號前時，因行跡
    可疑為警攔查，乙○○因車上載有其前開竊得之檳榔，心虛
    畏懼警方查緝而未停車受檢，反加速逃逸，惟於逃逸時因不
    慎撞及路旁石塊而翻車，始遭警查獲，並扣得上開檳榔刀1
    把及竊得之檳榔38芎（業經丙○○具狀領回）。
二、案經南投縣政府警察局草屯分局報告臺灣南投地方法院檢察
    署檢察官偵查起訴。
    理  由
一、按被告以外之人於審判外之陳述，雖不符刑事訴訟法第159
    條之1至之4之規定，而經當事人於審判程序同意作為證據，
    法院審酌該言詞陳述或書面陳述作成時之情況，認為適當者
    ，亦得為證據。又當事人、代理人或辯護人於法院調查證據
    時，知有第159條第1項不得為證據之情形，而未於言詞辯論
    終結前聲明異議者，視為有前項之同意，同法第159條之5亦
    定有明文。本判決所引用具有傳聞性質之證據資料，乃被告
    以外之人於審判外之陳述而屬傳聞證據，公訴人及被告於原
    審準備程序就相關具傳聞性質之證據資料之證據能力，均未
    表示爭執，且迄於言詞辯論終結前，均未聲明異議。原審審
    酌相關證據資料作成時之情況，核無違法取證或其他瑕疵，
    認為以之作為證據為適當，自得做為證據，合先敘明。
二、訊據業據上訴人即被告乙○○（下稱被告）否認有前揭竊盜
    事實，辯稱：其約於97年5月10日在路上遇到陳合南，陳合
    南委託其至系爭檳榔園割取檳榔交予陳合南，陳合南再給付
    報酬，其翻車後整個人都昏了，且因至派出所時前來領取檳
    榔之人並非陳合南，而是丙○○，故其以為自己割錯了，始
    於警詢及偵訊時承認犯罪，嗣後其向陳合南詢問，陳合南表
    示其承包丙○○的檳榔，陳合南有收取權云云。經查：
  (一)上開竊盜犯行，業據被告於警詢及偵訊時坦承不諱（見警局
    卷第3～5頁；偵查卷第9～10頁），並經證人丙○○、陳合
    南於原審證述系爭檳榔園係由丙○○承租後轉包予陳合南等
    情明確（見原審卷第53、48頁），復有南投縣政府警察局草
    屯分局扣押筆錄暨扣押物品目錄表1份、贓物認領保管單1紙
    、查證照片8幀在卷可稽（見警局卷第10～14頁、第18～21
    頁），及扣案檳榔刀1把可佐，堪認屬實。被告雖辯稱：其
    係因丙○○至派出所領取檳榔，其不認識丙○○，誤以為其
    割錯檳榔，始坦承竊盜犯行云云，惟證人即警員蔡志昌於原
    審結證稱：98年5月16日下午5點多，伊與所長執行巡邏勤務
    ，因前幾天民眾曾表示福盛村二尖山區有可疑之白色廂型車
    ，我們至該處巡邏時，在路上發現一輛白色廂型車，要攔下
    盤查，但該車並未停車而加速衝過去，衝過去不遠就撞到路
    邊石頭而側翻，伊等上前查看，在車內後車廂發現檳榔及1
    把檳榔刀，被告一開始表示是在路邊撿的，但因伊等認為該
    檳榔數量不可能係路邊拾得，再追問被告後，被告才承認是
    偷採的，並帶伊等去行竊之處採證、照相，後來被告有承認
    其因車上有檳榔，怕被伊等攔下來，所以伊等攔檢時才不停
    車，自現場採證至製作筆錄之過程中，被告並未表示其係經
    所有權人同意而去該處割取檳榔，或表示係割錯檳榔等語甚
    詳（見原審卷第56～58頁）。由證人蔡志昌前開證述可知，
    被告於甫為警查獲時雖未承認竊盜，然其乃表示自小貨車車
    廂內之檳榔係其於路邊撿拾而來，嗣經警加以質疑後，始坦
    承係其行竊所得，並帶領警方至行竊地點查證，被告自查獲
    後均未曾表示有何受他人委託代為割取檳榔之情，自不可能
    有其所謂因不認識至派出所領取檳榔之丙○○，誤認其係割
    錯檳榔，始坦承竊盜之情形。再者，被告於警詢時亦已坦承
    其於經警攔檢時係因車上載有檳榔，會緊張，所以不敢停車
    受檢，且於衝過警方攔檢點後，在數百公尺外撞到路邊石塊
    而翻車等語明確（見警局卷第4頁），與證人蔡志昌前開證
    述相符，是若被告確係受陳合南之委託而至系爭檳榔園割取
    檳榔，其既未為違法之事，何需於為警攔檢時拒絕受檢而加
    速逃逸，復於逃逸時不慎撞及路邊石頭而翻車，由此益徵被
    告確係因行竊後心虛、畏懼，急於逃避警方查緝，始有拒絕
    攔撿並加速逃逸之情無訛。
  (二)至證人陳合南雖於原審證稱：98年2、3月間，伊在路上遇到
    被告，有向被告表示若伊的檳榔園割不完時，請他幫我割檳
    榔，同年4、5月間，又遇到被告，就叫被告幫伊到二尖山上
    、伊轉包的檳榔園割檳榔，看他割多少回來，再計算工資等
    語，惟被告所辯與證人陳合南之證述內容，被告供稱：其受
    陳合南委託割取檳榔之時間乃於98年5月10日左右等情，並
    未提及陳合南於98年2、3月間即曾囑託其代為割取檳榔之情
    （見原審卷第39頁），與證人陳合南前揭證述，已有齟齬；
    且就被告如何確知系爭檳榔園之位置而前往割取檳榔乙情，
    被告原具狀向原審表示係其於案發當日向另一友人詢問後始
    得知（見原審卷第22頁）；惟其於原審準備程序時卻供稱係
    因在98年1、2月間，陳合南曾帶其至陳合南所承包之檳榔園
    1 次等語（見原審卷第39頁）；又證人陳合南於原審審理時
    則證稱：伊有向被告說系爭檳榔園的確實地點，伊委託被告
    割檳榔之前，有1次在系爭檳榔園遇到被告，有向被告表示
    伊的檳榔園在那裡等語，不僅被告本身前後供述矛盾，亦與
    證人陳合南所述不相符合。再證人陳合南於原審證稱其有僱
    請2名師傅至系爭檳榔園採收檳榔，其與被告是朋友，認識
    而已，有一段時間沒有遇到等語（見原審卷第50頁），則證
    人陳合南既已自行僱用師傅採收檳榔，實無另行委託久未相
    遇之被告割取檳榔，再給付報酬予被告之理，是其證述不僅
    與被告所辯多有齟齬，亦與常理不符，足認其於原審證述其
    於本件案發前曾委託被告至系爭檳榔園割取檳榔云云，無非
    臨訟迴護被告之詞，尚不足為有利於被告之認定。
  (三)此外，被告另辯稱其於為警查獲時因翻車，會頭暈整個人都
    昏了，且因不認識丙○○等人，才「默認」竊割檳榔云云，
    惟被告於帶領警方至竊盜現場查證及製作筆錄時均意識清楚
    乙情，業經證人蔡志昌於原審證述明確（見原審卷第57頁）
    。且被告於為警查獲當日即已拒絕警方夜間詢問，待休息至
    翌日（同年月17日）9時38分許始接受警詢，並清楚供述行
    竊經過，其接受檢察官偵訊之時間則為同年月17日下午4時
    31分許，距查獲時間已將近1日之久，有被告警詢筆錄2份、
    偵訊筆錄1份在卷可參（見警局卷第1～2頁、第3～5頁；偵
    查卷第9～10頁），是被告於接受警詢及偵訊時均業經充足
    之休息，仍為坦承竊盜犯行之陳述，自無因翻車後頭暈始坦
    認犯行之可能。又被告於警詢時即已就其行竊之動機（臨時
    起意）、行竊過程、欲處理贓物之方式（變賣圖利）等細節
    均供述甚詳，並無所謂「默認」之情形，且其與警詢及偵訊
    時所述情節經核亦前後一致，自應係其本於自由意志所為之
    真實陳述，是被告於原審及本院翻異前詞，無非嗣後為圖卸
    責所為杜撰之詞，實無足採。綜上所述，被告所否與辯解，
    委無足採，本件事證明確，被告犯行已堪認定。至於被告聲
    請傳喚證人陳合南、丙○○作證，惟上開2證人已於原審就
    相關事項供述在卷，並給予被告詰問或對質之機會甚明，本
    院認無再傳喚渠等作證之必要。
四、按刑法第321條第1項第3 款之攜帶兇器竊盜罪，係以行為人
    攜帶兇器竊盜為其加重條件，此所謂兇器，其種類並無限制
    ，凡客觀上足對人之生命、身體、安全構成威脅，具有危險
    性之兇器均屬之，且祇須行竊時攜帶此種具有危險性之兇器
    為已足，並不以攜帶之初有行兇之意圖為必要（最高法院79
    年台上字第5253號判例參照）。查扣案檳榔刀為金屬製工具
    ，質地堅硬，且足以割取檳榔，客觀上自足以殺傷人生命、
    身體，顯為具有危險性之兇器，被告乙○○攜帶檳榔刀行竊
    ，雖僅係將之作為行竊之工具，仍應該當攜帶兇器竊盜罪。
    是核被告所為，係犯刑法第321條第1項第3款之攜帶兇器竊
    盜罪。又被告有事實欄所載科處有期徒刑及執行完畢紀錄，
    有臺灣高等法院被告前案紀錄表1份為憑，其於有期徒刑執
    行完畢後，5年以內故意再犯本件有期徒刑以上之罪，為累
    犯，應依刑法第47條第1項規定加重其刑。原審依據上述理
    由，適用刑法第321條第1項第3款、第47條第1項、第38條第
    1項第2款，並審酌被告素行不佳，正值壯年，竟不知以正常
    工作賺取財物，而任意持檳榔刀竊取他人檳榔38芎，欲販賣
    圖利，危害社會治安，且於犯後飾詞否認，並未見有何具體
    悔意之態度等一切情狀，量處有期徒刑10月，並敘明扣案檳
    榔刀1把，為被告所有供本件犯罪所用之物，業據被告供承
    在卷，應依刑法第38條第1項第2款之規定，諭知沒收之，核
    其認事用法俱無不當，量刑亦稱允洽。被告猶執陳詞否認犯
    罪而提起上訴，非有理由，應駁回其上訴。
據上論斷，應依刑事訴訟法第368條，判決如主文。
本案經檢察官甲○○到庭執行職務。
中    華    民    國    99    年     1    月    19    日
            刑事第七庭   審判長法  官 林  榮  龍
                               法  官 李  秋  娟
                               法  官 江  錫  麟
以上正本證明與原本無異。
不得上訴。
                               書記官 鄧  智  惠
中    華    民    國    99    年    1     月    20    日
附錄本案論罪科刑法條：
刑法第321條：
  犯竊盜罪而有左列情形之一者，處6月以上、5年以下有期徒刑
  ：
  一、於夜間侵入住宅或有人居住之建築物、船艦或隱匿其內而
      犯之者。
  二、毀越門扇、牆垣或其他安全設備而犯之者。
  三、攜帶兇器而犯之者。
  四、結夥三人以上而犯之者。
  五、乘火災、水災或其他災害之際而犯之者。
  六、在車站或埠頭而犯之者。
  前項之未遂犯罰之。


司法院資訊處製作；財團法人民間司法改革基金會備份。
